【裁判字號】    89,上訴,1012
【裁判日期】    890630
【裁判案由】    殺人未遂
【裁判全文】
臺灣高等法院刑事判決                          八十九年度上訴字第一一二號
    上  訴  人
    即  被  告  甲○○
    指定辯護人  本院公設辯護人
右上訴人因殺人未遂案件，不服台灣桃園地方法院八十八年度訴字第一二五四號，中
華民國八十九年一月三日第一審判決（起訴案號：台灣桃園地方法院檢察署八十八年
度偵字第一四一六八號），提起上訴，本院判決如左：
        主  文
原判決撤銷。
本件公訴不受理。
        理  由
一、公訴意旨略以：被告甲○○因為告訴人乙○○積欠其新臺幣（下同）三萬九千元
    債務，經其多次索討，告訴人仍均藉詞拖延，而心生不滿，遂於民國八十八年八
    月十一日下午四時五十分許，於酒後攜帶其所有尖銳且峰利之料理刀（菜刀）乙
    把，至桃園縣桃園市○○路五五六巷四號一樓告訴人之住處前，適遇告訴人正於
    門口整理鞋架，被告竟基於殺人之犯意，持用上述刀械並反握，由上而下猛刺告
    訴人左胸部二刀，致告訴人左側乳房當場受有深部之穿刺傷，一處達四公分、一
    處達二公分，嗣因告訴人之夫在室內聞見異狀而即出面阻止，並將被告推出門外
    ，告訴人隨即報警送醫，始幸免於死亡。被告則於八十八年八月十一日下午五時
    五十分，為警在桃園市○○路六十六號三樓之十七號其住處查獲，並經警扣得上
    開其所有持用之料理刀（菜刀）乙把。因認被告涉犯刑法第二百七十一條第二項
    、第一項殺人未遂罪嫌。
二、按告訴或請求乃論之罪，其告訴或請求經撤回者，應諭知不受理之判決。刑事訴
    訟法第三百零三條第三款定有明文。又告訴乃論之罪，告訴人於第一審辯論終結
    前，得撤回其告訴，同法第二百三十八條第一項亦定有明文。
三、本件公訴人認被告涉犯殺人未遂罪嫌，要以被告持刀刺擊告訴人左乳部位分兩刀
    ，而該刀械主要構成部分為鋼鐵材質，前端尖銳，刀鋒呈鋸齒狀，刃長二十公分
    ，最寬處四公分，以之揮刺人體重要部位，實足以傷害人之生命為論據。
四、訊據被告對其於右揭時地持刀反握刺傷告訴人之事實固供承不諱，惟矢口否認有
    殺害告訴人之犯意，辯稱：伊當日酒後前往告訴人住處索債，伊拿刀要去嚇告訴
    人，伊不小心刺到告訴人之胸部一刀，伊並無殺害告訴人之意思等語。經查（一
    ）告訴人於警訊中指稱遭被告殺二刀（偵卷第六頁背面），而告訴人之左側乳房
    附近確有兩處深部穿刺傷，一處長達四公分，另一處長達二公分，且此兩處深部
    穿刺傷距離約七至八公分，兩處穿刺傷並無交通，所以應兩刀直刺所造成，該兩
    處穿刺傷僅達肌肉層，並未穿過胸腔，故離心臟及重要血管仍有相當距離，無致
    命之危險，此有敏盛綜合醫院所出具之診斷證明書（偵卷第九頁）及該醫院八十
    九年五月十二日八九敏法字第０五０一號函（本院卷）各一份在卷可參。（二）
    本件被告行兇之刀械，主要構成部分為鋼鐵材質，前端尖銳，刀鋒呈鋸齒狀，刃
    長二十公分，最寬處四公分、最窄處一點五公分，此業據檢察官勘驗綦詳，並有
    勘驗筆錄在卷（偵卷第十八頁）及刀械一把扣案。（三）被告於警訊時供承當日
    喝了九瓶啤酒（偵卷第四頁），案發後經警為其作吐氣酒精含量測試，為一點三
    八ＭＧ／Ｌ，此有酒精測試表在卷（偵卷第十頁）。（四）被告與告訴人係認識
    多年之好友，被告並為告訴人之子女之乾爹，且被告於八十六年五至七月間無息
    借八萬元予告訴人，迄案發時告訴人尚欠被告三萬九千元等情，業據告訴人於本
    院調查時陳述在卷（本院八十九年六月七日訊問筆錄）。綜上，依告訴人所受之
    傷害有兩處，足徵被告應確有刺擊告訴人兩刀，再依告訴人受傷之部位係在乳房
    附近，若被告下手時角度稍偏，固有傷及心臟致生死亡之危險，惟按殺人與傷害
    之區別，應以有無殺意為斷，其受傷之多寡，及是否為致命部位，有時雖可藉為
    認定有無殺意之心證，究不能據為絕對標準，斟之本件緣起被告先前無息借錢予
    告訴人，因告訴人遲未清償，被告心生不滿，酒後一時情緒失控，才持刀刺告訴
    人兩刀，而被告與告訴人間既無深仇大恨，且本係好友，被告實無致告訴人於死
    之動機，況依被告所持之刀械刀刃長達二十公分，而告訴人所受傷害僅四公分、
    二公分，且只達肌肉層，可見被告當時下手不重。蓋扣案之刀械刀鋒銳利，且刀
    刃長達二十公分，若被告下手剛猛，告訴人所受傷害豈僅止於此。準此，足徵被
    告所辯其並無殺人之犯意，堪信為真。是被告之犯行，應係犯刑法第二百七十七
    條第一項傷害罪，而非殺人未遂罪。原審未審酌及此，自有不當，被告上訴為有
    理由，應由本院撤銷改判。再查告訴人於原審辯論終結前已具狀撤回告訴（原審
    卷第二十五頁），揆之前開說明，由本院諭知本件公訴不受理之判決。
據上論斷，應依刑事訴訟法第三百六十九條第一項前段、第三百六十四條、第三百零
三條第三款，判決如主文。
本案經檢察官沈世箴到庭執行職務。
中    華    民    國    八十九    年       六       月        三十      日
                              臺灣高等法院刑事第二十一庭
                                  審判長法  官  葉  騰  瑞
                                        法  官  魏  大  喨
                                        法  官  陳  憲  裕
右正本證明與原本無異。
檢察官如不服本判決應於收受送達後十日內向本院提出上訴書狀，其未敘述上訴之理
由者並得於提起上訴後十日內向本院補提理由書（均須按他造當事人之人數附繕本）
。
                                        書記官  劉  育  妃
中    華    民    國    八十九    年        七      月         四       日


司法院資訊處製作；財團法人民間司法改革基金會備份。
